【裁判字號】    97,易,106
【裁判日期】    971028
【裁判案由】    詐欺
【裁判全文】
臺灣士林地方法院刑事判決               97年度易字第106號
公  訴  人  臺灣士林地方法院檢察署檢察官
被      告  甲○○
                    （現於桃園少年輔育院接受感化教育中）
選任辯護人  林帥孝律師
上列被告因詐欺案件，經檢察官提起公訴（96年度偵字第 15499
號），及移送併辦（臺灣花蓮地方法院檢察署96年度偵字第4105
號、臺灣板橋地方法院檢察署97年度偵字第9348號、臺灣桃園地
方法院檢察署97年度偵字第10836 號），被告於準備程序中就被
訴事實為有罪之陳述，經本院合議庭裁定依簡式審判程序審理，
本院判決如下：
    主    文
甲○○幫助共同意圖為自己不法之所有，以詐術使人將本人之物
交付，處有期徒刑伍月，如易科罰金，以新台幣壹仟元折算壹日
。緩刑參年，緩刑期內付保護管束。
    犯罪事實
一、甲○○明知申請帳戶使用係輕而易舉之事，一般人無故取得
    他人金融帳戶使用之行徑常與財產犯罪之需要密切相關，而
    可預見該名不自行申辦帳戶使用反四處蒐集他人存摺之人，
    可能係遂行不法所有意圖用以詐騙他人，又對於提供帳戶予
    他人使用雖無必引發他人萌生犯罪之確信，但仍以縱若有人
    持以犯罪亦不違反其本意，而基於幫助詐騙份子向他人詐取
    財物之犯意，因經由報紙廣告而與真實姓名年籍不詳之成年
    男子聯繫後，於96年6 月25日下午5 、6 時許，在臺北縣土
    城市○○路附近，將其前於94年5 月30日申請、96年6 月25
    日辦理解卡之板信商業銀行金城簡易型分行（下稱板信銀行
    ）帳號00000000000000號帳戶存摺、金融卡及提款卡密碼交
    予該真實姓名年籍不詳之成年男子。該名男子與所屬詐欺集
    團成員，共同基於為自己不法所有之犯意聯絡，於網路上刊
    登不實拍賣訊息而為下列詐欺犯行：(一)乙○○於96年6 月20
    日下午5 時許，在新竹市○○路○ 段清大西院巷61號6樓 住
    處上網，見該詐欺集團成員刊載該不實拍賣訊息，誤以為真
    實而陷於錯誤，參與競標並標得PSP 掌上型電動玩具，復於
    同年6 月26日晚間11時12分許匯款新臺幣（下同）5,050 元
    至詐欺集團成員指定甲○○上開帳戶內。(二)蔡鳴杰於96年 6
    月26日11時許，在臺北市○○區○○街122 號4 樓住處上網
    ，見該詐欺集團成員刊載該不實拍賣訊息，誤信為真而陷於
    錯誤，參與競標標得Motorla E6三頻手機1 支，並於翌（27
    ）日11時24分許匯款5,800 元至詐欺集團成員指定之甲○○
    上開帳戶內。(三)丁○○於96年6 月27日11時許，在花蓮縣壽
    豐鄉○○村○○路261 巷48號住處上網，見該詐欺集團成員
    刊載該不實拍賣訊息，信以為真而陷於錯誤，參與競標而標
    得手機1 支，並於同日11時21分許匯款5,600 元至詐欺集團
    成員指定甲○○上開帳戶內。(四)丙○○於同月29日13時30分
    許，瀏覽上開拍賣網站時，因有意購買PSP 主機配件及3 個
    GAMES ，遂上網與該詐欺集團聯絡，該詐欺集團告知可依丙○○所下標之金額5,320 元，出售該PSP 主機配件及3 個GA
    MES 予丙○○，丙○○信以為真而陷於錯誤，並依指示於同
    日19時47分許，以ATM 轉帳將5,320 元買賣價金匯款至甲○○前揭帳戶內，而乙○○等人所匯款項均遭詐騙集團提領一
    空。嗣乙○○、蔡鳴杰、丁○○、丙○○因遲未收到所標得
    商品，始知受騙，並報警查獲上情。
二、案經臺北市政府警察局大同分局報告臺灣士林地方法院檢察
    署檢察官偵查起訴，及移送併辦。
    理    由
一、訊據被告甲○○對於在上開時間、地點將所申請開立之板信
    銀行帳戶存摺、金融卡及提款卡密碼交予真實姓名年籍不詳
    之成年男子使用，嗣被害人乙○○、蔡鳴杰、丁○○、丙○○因遭詐騙集團成員詐騙而將前開款項匯入被告上開帳戶等
    情，均坦承不諱（見本院97年10月14日準備程序筆錄第2 頁
    、97年10月14日審判筆錄第7 頁），核與證人即被害人乙○○、蔡鳴杰、丁○○、丙○○證述遭詐騙集團詐騙而將款項
    匯入前開帳戶之情相符，並有被害人乙○○、蔡鳴杰、丁○○、丙○○所提出之自動櫃員機交易明細表、被害人蔡鳴杰
    、丁○○、丙○○所提出之網路拍賣訊息資料、上開被告之
    帳戶開戶資料及交易明細資料等在卷可稽，均可佐被告前開
    出於任意性之自白與事實相符，得採為認定事實之證據。本
    件事證明確，被告犯行已堪認定，應依法論科。
二、按幫助犯之成立，主觀上行為人須有幫助故意，客觀上須有
    幫助行為，意即需對於犯罪與正犯有共同之認識，而以幫助
    之意思，對於正犯資以助力，而未參與實施犯罪之行為者而
    言，最高法院75年度台上字第1509號、88年度台上字第1270
    號判決意旨均同此見解。是核被告將所有上開銀行帳戶（含
    存摺、提款卡、密碼）提供予不詳姓名年籍之人士，供其詐
    騙被害人財物，其顯係基於幫助他人詐取財物之犯意，且所
    為提供銀行存摺、提款卡及密碼予他人之行為，亦屬刑法詐
    欺罪構成要件以外之行為，被告既以幫助他人犯罪之意思而
    參與犯罪構成要件以外之行為，自應成立刑法第339條第1項
    詐欺取財罪之幫助犯，是核被告所為，係犯刑法第339條第1
    項、第30條第1項之幫助詐欺罪，並應依刑法第30條第2項之
    規定，按正犯之刑減輕之。又向被告收取帳戶之成年男子、
    向被害人乙○○、蔡鳴杰、丁○○、丙○○詐取財物之人所
    屬詐騙集團等人間就上開詐欺犯行，有犯意聯絡及行為分擔
    ，均為共同正犯，亦附此說明。爰審酌被告前未曾因犯罪經
    判決執行，有臺灣高等法院被告前案紀錄表可稽，犯罪後於
    本院審理中始坦承犯行，然提供帳戶予詐騙集團使用，所為
    已影響社會正常交易安全，增加被害人尋求救濟之困難，並
    使犯罪之追查趨於複雜，危害社會情節甚鉅及被害人乙○○
    、蔡鳴杰、丁○○、丙○○等遭詐騙之金額等一切情狀，量
    處如主文所示之刑，並諭知易科罰金之折算標準。末查被告
    前未曾因故意犯罪受有期徒刑以上刑之宣告，有上開前案紀
    錄表在卷可參，因年紀尚輕，一時失慮而觸犯本案犯行，於
    犯罪後業已坦認不諱，表示悔意，且於感化教育中已習得一
    技之長，並考取技術士證照，本院審酌上情，認被告經此偵
    審程序及刑之宣告後，當知所警惕，信無再犯之虞，本院認
    前開對其所宣告之刑以暫不執行為適當，依刑法第74條第 1
    項第款規定併宣告緩刑3 年，以啟自新，惟為確實使被告有
    正確之法律觀念，依法併宣告緩刑期內付保護管束，俾由地
    方法院檢察署之觀護人予以適當之督導。
三、臺灣花蓮地方法院檢察署檢察官移送併辦之96年度偵字第41
    05號、臺灣板橋地方法院檢察署檢察官移送併辦之97年度偵
    字第9348號及臺灣桃園地方法院檢察署檢察官移送併辦之97
    年度偵字第10836 號即被害人乙○○、丁○○、丙○○遭詐
    騙而將款項匯入被告前開帳戶部分，因被告所提供之帳戶僅
    板信銀行帳戶，僅為一幫助行為，是雖正犯即詐騙集團成員
    有上開多詐騙行為，亦僅成立一幫助犯之罪，最高法院96年
    度台非字第245 號判決意旨亦同此見解，是上開移送併辦部
    分與前開起訴後經本院判決有罪部分，為同一事實，為起訴
    效力所及，本院自得併予審酌，亦併此敘明。
據上論斷，應依刑事訴訟法第273條之1第1項、第299條第 1項前
段，刑法第339 條第1 項、第30條第1 項、第2 項、第41條第1
項前段、第74條第1 項第1 款、第93條第1 項，刑法施行法第1
條之1 ，判決如主文。
本案經檢察官蔡啟文到庭執行職務
中    華    民    國    97    年    10    月    28    日
                  刑事第七庭  法  官  黎惠萍
以上正本證明與原本無異。
如不服本判決，應於收受送達後10日內向本院提出上訴書狀，其
未敘述上訴理由者，應於上訴期間屆滿後20日內向本院補提理由
書狀（均須按他造當事人之人數附繕本）。
                              書記官  夏珍珍
中    華    民    國    97    年    10    月    28    日
附錄本案論罪科刑法條全文
中華民國刑法第339條
（普通詐欺罪）
意圖為自己或第三人不法之所有，以詐術使人將本人或第三人之
物交付者，處5 年以下有期徒刑、拘役或科或併科1 千元以下罰
金。
以前項方法得財產上不法之利益或使第三人得之者，亦同。
前二項之未遂犯罰之。


司法院資訊處製作；財團法人民間司法改革基金會備份。
